高雄高等行政法院簡易判決
　　　　　　　　　　　　　　　　　　94年度簡字第00239號
原　　　告　龍熒企業股份有限公司
代　表　人　甲○○
訴訟代理人　李合法　律師
　　　　　　趙培皓　律師
被　　　告　財政部高雄關稅局
代　表　人　游朝順　局長
訴訟代理人　乙○○
　　　　　　丙○○
上列當事人間因虛報進口貨物產地事件，原告不服財政部中華民
國九十四年六月二日台財訴字第０九四０００八八六八０號訴願
決定，提起行政訴訟。本院判決如下：
   　主  文
原告之訴駁回。
訴訟費用由原告負擔。
    事實及理由
一、緣原告委由高群報關有限公司（下稱高群報關行）於民國（
    下同）九十三年六月六日向被告高雄機場分局報運進口ELEC
    TRONIC SPEED CONTROLLER乙批，計六十五SET（進口報單號
    碼第BF/CA/93/355/00103號），原申報產地為英國，經查驗
    結果，實到貨物第一項數量為五十六SET，產地更正為美國
    ，並增列第二項數量九SET，產地更正為中國大陸，因第二
    項來貨經核非屬經濟部公告准許間接輸入之大陸物品項目，
    原告報運貨物進口，顯有虛報產地，逃避管制之行為，被告
    乃依行為時（下同）海關緝私條例第三十七條第三項轉據同
    條例第三十六條第一項、第三項規定，處原告貨價一倍之罰
    鍰計新台幣（下同）三０、二七六元，並沒入涉案貨物。原
    告不服，申經復查，未獲變更，提起訴願，亦遭決定駁回，
    遂提起本件行政訴訟。
二、原告起訴主張略謂：
（一）海關緝私條例第三十七條第三項之適用，須以行為出於故
      意而逃避管制為限，不處罰過失。另上開規定至多僅得推
      定故意，無法推定過失，若得證明行為人並無逃避管制之
      故意，即不得依該法處罰行為人。本件被告並未證明原告
      有虛報系爭貨物產地之故意、過失，自不得逕依海關緝私
      條例第三十七條第三項及同法第三十六條規定，處罰原告
      。
（二）原告從事電動代步車、各式輪椅及其他復健器材之專業生
      產，於八十九年三月十六日起，即與以色列廠商Afikim
      Electric Mobilizer（下稱Afikim公司）簽訂原廠委託製
      造契約，為該公司代工製造電動代步車，而依所簽訂契約
      書第三條約定，原告必須依照Afikim公司對於物料之要求
      ，生產電動代步車，且為掌握電動代步車之關鍵零組件，
      控制器之物料來源，接由Afikim公司掌握，該公司應向何
      人或何產地購貨，皆由其自行決定，原告僅得依其供應之
      控制器報關提領來貨，並組裝電動代步車，無決定權限。
      又原告與Afikim公司合作以來，即向其強調不得提供中國
      大陸生產之物件予原告，該公司亦瞭解上情，於九十三年
      六月間，Afikim公司之控制器供應商Curtis公司亦曾因提
      供一批中國大陸生產之控制器，為原告發現而拒絕報關提
      領。
（三）系爭控制器為Afikim公司之控制器供應商英商Curtis公司
      提供，且在英國裝箱，而原告亦受告知系爭貨物係在英國
      裝箱，產地為英國，原告據此申報系爭控制器產地為英國
      ，於被告查獲前，事前確實不知進口之控制器有九套是中
      國大陸所生產，為此Afikim公司曾來函表示原告自始即已
      強調中國大陸產品來台之禁止規定，並為本件事實之發生
      感到訝異，英商Curtis公司亦來函向原告致歉，表示系爭
      貨物之誤運，係出於該公司之錯誤，而與原告無關。
（四）且原告若欲依海關管理貨櫃集散站辦法第七條第九款、海
      關管理進出口貨棧辦法第二十一條第一項規定申請檢查，
      必須限於「須公證、抽取貨樣、看樣或進行必要之維護等
      」，未包含檢查來貨是否合於我國法令，原告應無法依照
      前開法規請求檢查系爭來貨。又本件進口報單僅顯示來貨
      出口地為英國，並未顯示產地為中國大陸，原告僅憑進口
      報單所載資訊，實無法查知系爭控制器產地為中國大陸，
      亦無其他資料或訊息得使原告知悉上情，自無從申請被告
      准予檢查來貨。另原告公司及工廠位於嘉義縣，而國外進
      口貨物，無論海運或空運，均經由台北、基隆或高雄等處
      進入台灣，原告報關前，來貨皆置於前開處所，若依被告
      之主張，則原告需於每次報關前，至來貨存放之集散地，
      一一檢查來貨是否與法令相符，就此，原告人手實難支應
      ，被告之要求誠屬過苛。
（五）原告以優良製程及低廉代工價格，取得Afikim公司電動代
      步車之代工訂單，然於本件發生後，該公司似認我國法令
      規定導致其運作之困擾，影響其國際競爭力，現正尋求於
      大陸製造，以取代原告，就此，除原告將蒙受重大損害，
      亦表明我國經濟管制政策，無法達到全球運籌所需標準，
      併此敘明。
（六）原告主觀上已不同意來自中國大陸之產品，客觀上對此九
      套中國大陸生產之控制器之裝運亦未參與，至今尚未目睹
      此九套控制器，則系爭九套中國大陸生產之控制器裝箱運
      送來台，實非原告得注意、控制，原告並無違反海關緝私
      條例第三十七條第三項規定之故意過失云云，爰起訴聲明
      求為判決將訴願決定及原處分（復查決定含原核定處分）
      均撤銷。
三、被告則以：
（一）依臺灣地區與大陸地區貿易許可辦法第七條第一款規定：
      「大陸地區物品，除下列各款規定外，不得輸入臺灣地區
      ：一、主管機關公告准許輸入項目及其條件之物品。」按
      中華民國海關進口稅則、進出口貨品分類表合訂本稅則號
      別第八五四三．八九．九九．九０－五號輸入規定為MP1
      ，爰引經濟部國際貿易局出版「大陸物品有條件准許輸入
      項目彙總表」總說明二、「中華民國進出口貨品分類表」
      內「輸入規定」欄，列有「MP1」代號者，為「大陸物品
      有條件准許輸入」項目．．．。三、「上列有『MP1』代
      號之『大陸物品有條件准許輸入』項目，（一）CCC號列
      後加註『EX』字樣之項目：表示該號列項下僅開放進口符
      合該中英文貨名之貨品。」，其貨品號列00000000000EX
      欄所列准許進口之貨品項目，並無原告進口之「控制器」
      品目。按海關管理進出口貨棧辦法第二十一條第一項之規
      定，報關人係受原告委託代理報關業務之受委任人，依照
      民法有關代理之規定，自應由駐於進口地海關之報關人申
      請檢查來貨業務，免由原告公司或工廠申請始能辦理，爰
      依貿易法第十一條「貨品應准許自由輸出入。但因國際條
      約、貿易協定或基於國防、治安、文化、衛生、環境與生
      態保護或政策需要，得予限制。前項限制輸出入之貨品名
      稱及輸出入有關規定，由主管機關會商有關機關後公告之
      。」進口人於採購時均應明確的依上述規定辦理，確定來
      貨不違反貿易法規，可避免由各地區進口貨物需再辦理抽
      樣、看樣等事宜。
（二）依貿易法相關規定，買方有義務告訴賣方來貨如為中國大
      陸產製違反貿易管制，且於雙方的貿易文件可得知貨物規
      格、產地等詳細資料，原告稱無從知悉產地，純屬推託卸
      責之辭。原告未盡義務告知賣方有關前揭貿易法第十一條
      規定，於買賣雙方訂定契約時，就交易貨物相互約定，應
      注意不得交運未經准許間接進口之大陸物品，於報關前由
      貿易文件可得知來貨規格、產地等必要資料，以避免違法
      行為之發生。況實務上如因無詳細貨物資料文件，為避免
      虛報受罰，亦得由報關公司申請「看樣」特別准單，查看
      實際來貨，彌補文件資料不足的缺失。又依貿易法第一條
      之規定：「為發展對外貿易，健全貿易秩序，以增進國家
      之經濟利益，本自由化、國際化精神，公平及互惠原則，
      制訂本法。本法未規定者，適用其他法律之規定。」已明
      確的敘明經濟貿易政策具自由化與國際化精神，可達到全
      球運籌所需標準等語，求為判決駁回原告之訴。
四、按「報運貨物進口而有左列情事之一者，得視情節輕重，處
    以所漏進口稅額二倍至五倍之罰鍰，或沒入或併沒入其貨物
    ：．．．四、其他違法行為。」、「有前二項情事之一而涉
    及逃避管制者，依前條第一項及第三項論處。」、「私運貨
    物進口．．．者，處貨價一倍至三倍之罰鍰。」、「前二項
    私運貨物沒入之。」海關緝私條例第三十七條第一項第四款
    、第三項、第三十六條第一項及第三項分別定有明文。
五、本件原告委由高群報關行於九十三年六月十六日向被告高雄
    機場分局報運進口ELECTRONIC SPEED CONTROLLER 乙批，計
    六十五 SET（進口報單號碼第BF/CA/93/355/00103號），原
    申報產地為英國，經查驗結果，實到貨物第一項數量為五十
    六 SET，產地更正為美國，並增列第二項數量九 SET，產地
    更正為中國大陸，因第二項來貨經核非屬經濟部公告准許間
    接輸入之大陸物品項目，原告報運貨物進口，顯有虛報產地
    ，逃避管制之行為，被告乃依海關緝私條例第三十七條第三
    項轉據同條例第三十六條第一項、第三項規定，處原告貨價
    一倍之罰鍰計三０、二七六元，並沒入涉案貨物等情，有進
    口報單、緝私報告書及被告九十三年十月二十日九十三年第
    00000000號處分書等附原處分卷可稽，自堪認定。
    而原告提起本件訴訟，無非以：原告受Afikim公司委託代工
    製造電動代步車，已事先告知該公司不得提供中國大陸製造
    之零組件；且系爭來貨之進口報單顯示來貨出口地為英國，
    原告實無從得知其產地為中國大陸，自亦無從申請被告准予
    檢查來貨，則原告已盡相當之注意義務，並無過失云云，資
    為爭執。
六、按行為時「臺灣地區與大陸地區貿易許可辦法」第七條第一
    項第一款規定：大陸地區物品，除主管機關公告准許輸入項
    目及其條件之物品，不得輸入台灣地區，故經濟部國際貿易
    局乃就大陸物品之輸入，依「中華民國輸出入貨品分類表」
    予以管理；其中「『中華民國輸入貨品分類表』內『輸入規
    定』欄列有『MWO』 代號者，為『大陸物品不准輸入』項目
    ，列有『MP1』 代號者，為『大陸物品有條件准許輸入』項
    目，其餘未列有『MWO』或『MP1』代號者，為『大陸物品准
    許輸入』項目。」又上述列有MP1代號之大陸物品有條件准
    許輸入項目，在CCC號列號加註EX字樣之項目，表示該號列
    項下僅開放進口符合該中英文貨名之貨品，此有經濟部國際
    貿易局大陸物品有條件准許輸入項目輸入管理法規彙總表、
    中華民國海關進口稅則進出口貨物分類表合訂本等附本院卷
    可參。經查，系爭九組貨物之背面，印製有MADE IN  CHINA
    字樣，為原告所不爭執，並有其彩色照片附本院卷可稽，足
    見系爭貨物確為中國大陸所產製無訛。而系爭貨物歸列之稅
    則號別為8543.89.99.90-5，依中華民國輸出入貨品分類表
    」上「輸入規定」欄之記載，係屬「MP1」代號，故其為有
    條件准許輸入之大陸物品，然觀諸貨品號列0000000000 0EX
    欄所列准許進口之貨品項目，並無原告所報運進口之控制器
    品目。則原告申報輸入系爭大陸產製之控制器，依首開所述
    ，即有涉及逃避管制情事。
七、又查：
（一）按「人民違反法律上之義務而應受行政罰之行為，法律無
      特別規定時，雖不以出於故意為必要，仍須以過失為其責
      任條件。但應受行政罰之行為，僅須違反禁止規定或作為
      義務，而不以發生損害或危險為其要件者，推定為有過失
      ，於行為人不能舉證證明自己無過失時，即應受處罰。」
      業經司法院釋字第二七五號解釋在案。另司法院釋字第五
      二一號解釋更明確表示：「法律明確性之要求，非僅指法
      律文義具體詳盡之體例而言，立法者仍得衡酌法律所規範
      生活事實之複雜性及適用於個案之妥當性，運用概括條款
      而為相應之規定，業經本院釋字第四三二號解釋闡釋在案
      。為確保進口人對於進口貨物之相關事項為誠實申報，以
      貫徹有關法令之執行，海關緝私條例第三十七條第一項除
      於前三款處罰虛報所運貨物之名稱、數量及其他有關事項
      外，並於第四款以概括方式規定『其他違法行為』亦在處
      罰之列，此一概括規定，係指報運貨物進口違反法律規定
      而有類似同條項前三款虛報之情事而言。就中關於虛報進
      口貨物原產地之處罰，攸關海關緝私、貿易管制有關規定
      之執行，觀諸海關緝私條例第一條、第三條、第四條、貿
      易法第五條、第十一條及台灣地區與大陸地區人民關係條
      例第三十五條之規定自明，要屬執行海關緝私及貿易管制
      法規所必須，符合海關緝私條例之立法意旨，在上述範圍
      內，與憲法第二十三條並無牴觸。至於依海關緝私條例第
      三十六條、第三十七條規定之處罰，仍應以行為人之故意
      或過失為其責任條件，本院釋字第二七五號解釋應予以適
      用，併此指明。」而海關緝私條例第三十七條第三項即是
      以行為人有同條第一項各款及第二項之行為，而其行為之
      內容涉及逃避管制為構成要件；又報運貨物進口有第三十
      七條第一項第一款至第四款之行為，自其行為內涵觀之，
      其主觀違法要件即已涵括故意及過失在內，職是，關於海
      關緝私條例第三十七條第三項之違章仍應以行為人之行為
      係出於故意或過失為其責任條件自明，並非僅限於故意或
      推定故意，先予敘明。
（二）次按「存棧之進口、出口或轉運、轉口貨物，如須公證、
      抽取貨樣、看樣或進行必要之維護等，貨主應向海關請領
      准單，經駐棧關員簽章後由貨棧業者監視辦理，其拆動之
      包件應由貨主恢復包封原樣。」為海關管理進出口貨棧辦
      法第二十一條第一項所明定。現行進口貨物通關係採申報
      與查驗制度，進口貨物如有實際產地與原申報產地不符並
      涉逃避管制等情事者，應受海關緝私條例等有關規定論處
      ，是原告為其自身權益，避免因虛報進口貨物產地觸法而
      受罰，自應在報關前主動查明來貨產地再行申報，又為確
      定來貨產地是否與原訂契約貨物產地相符時，可依前揭辦
      法規定，向海關申請先看樣再申報；如發現來貨產地不符
      時，即可向海關事先報備，申請退運。前揭辦法第二十一
      條第一項固非規定進口人有看樣、檢視貨物之義務，然原
      告既有確定所申報進口貨物產地與實到貨物產地相符之義
      務，且可經由上開看樣、檢視規定或其他方法（如裝船前
      驗貨等）以確定之，卻不為之，自有應注意、能注意而疏
      未注意之過失。況，本件原告受Afikim公司委託，從事代
      工製造電動代步車多年，均由Afikim公司自行尋找零件，
      再運送給原告為代工製造，而Afikim公司曾於九十三年六
      月三十日以進口報單第CA/93/068/01165號進口報單，報
      運進口乙批中國大陸生產之控制器，遭原告拒領而以出口
      報單第CA/93/575/23657號出口報單復運出口，業據原告
      陳述在卷，並有上開進口報單及出口報單附本院卷可參。
      從而，縱如原告所述，其與Afikim公司簽約時，曾提醒該
      公司不能引進大陸製之控制器，然九十三年六月間既曾發
      生過Afikim公司所報運進口之控制器係產自於中國大陸之
      情形，原告亦知悉Afikim公司所提供之零件並非其自行製
      作，而係由Afikim公司向其他公司訂貨後再運送給原告，
      則對於其所提供之產品係由何地所產製，自應特別注意。
      從而，原告僅以其有向Afikim公司表示不能提供中國大陸
      製造之貨物，又不依照上開辦法規定，向海關申請先看樣
      再申報，則其主張已盡注意義務云云，自難採取；原告既
      應注意，並能注意系爭貨物之產地是否為大陸地區，竟疏
      未注意，申報系爭貨物之產地為英國，則其有申報不實貨
      物產地，而逃避管制之過失甚明。
八、綜上所述，原告之主張皆不足取。被告以原告虛報進口貨物
    產地，涉及逃避管制情事，乃依海關緝私條例第三十七條第
    三項轉據同條例第三十六條第一項、第三項規定，裁處原告
    該進口貨價一倍之罰鍰三０、二七六元，並沒入涉案貨物，
    揆諸前揭法律規定，並無違誤。訴願決定遞予維持，亦無不
    合。原告起訴請求將訴願決定及原處分（復查決定含原核定
    處分）均撤銷，核無理由，應予駁回。本件事證已臻明確，
    兩造其餘攻擊防禦方法，均核與本件判決結果不生影響，爰
    不一一論述，附此敘明。又本件屬簡易事件，爰不經言詞辯
    論為之。
九、據上論結，本件原告之訴為無理由，依行政訴訟法第二百三
    十三條第一項、第二百三十六條、第一百九十五條第一項後
    段、九十八條第三項前段，判決如主文。
中　　華　　民　　國　　94　　年　  12　　月　 16  　 日
                  第三庭　　　法  官　 詹日賢
以上正本係照原本作成。
如不服本判決，應於送達後20日內，向本院提出上訴狀並表明上
訴理由，如於本判決宣示後送達前提起上訴者，應於判決送達後
20日內補提上訴理由書（須按他造當事人人數附繕本）。
提起上訴應預繳送達用雙掛號郵票7份（每份34元）。
中    華    民    國    94　　年　　12　　月　　16　　日
　　　　　　　　　　　　　　　書記官   宋鑠瑾
附註:
行政訴訟法第235條（第1項、第2項）:
對於適用簡易程序之裁判提起上訴或抗告，須經最高行政法院之
許可。
前項許可，以訴訟事件所涉及之法律見解具有原則性者為限。
